【裁判字號】    90,簡,7904
【裁判日期】    920128
【裁判案由】    綜合所得稅
【裁判全文】
臺北高等行政法院判決                              九十年度簡字第七九○四號
    原      告  甲○○
    被      告  財政部臺灣省北區國稅局
    代  表  人  林吉昌（局長）
右當事人間因綜合所得稅事件，原告不服財政部中華民國九十年五月十八日台財訴字
第○八九○○六八九二一號訴願決定，提起行政訴訟，本院判決如左：
    主  文
原告之訴駁回。
訴訟費用由原告負擔。
    事  實
一、事實概要：原告民國八十三年度綜合所得稅結算申報，自行申報綜合所得總額新
    台幣（下同）五三○、○六六元，經被告所屬桃園縣分局查得漏報本人及其配偶
    之利息、租賃、財產交易與其他所得計一、三五三、五一六元，漏繳所得稅額一
    五三、一四一元，違反所得稅法第七十一條第一項規定，除核定補徵所漏稅額一
    五三、一四一元外，並依所得稅法第一百十條第一項規定，裁處罰鍰三○、六○
    ○元。原告不服申請復查，獲准變更罰鍰為二四、六○○元，復就罰鍰部分提起
    訴願，遭決定駁回，遂提起行政訴訟。
二、兩造聲明：
  (一)原告聲明：撤銷八十三年度綜合所得稅罰鍰處分。
  (二)被告聲明：駁回原告之訴。
三、兩造之陳述：
  (一)原告主張之理由：
    原告因未接獲扣繳憑單，並非故意漏為申報；又因學問不足，每於申報年度請國
    稅局志工幫忙代寫，而原告之妻多年來身體健康欠佳，且原告已補行申報，請予
    免罰。
  (二)被告主張之理由：
    查原告八十三年度綜合所得稅結算申報，漏報利息、其他所得計一、三五三、五
    一六元，此有原告當年度各類所得扣繳暨免扣繳憑單影本、綜合所得稅結算申報
    書影本及核定通知書附卷可稽，亦為原告所不爭，違章事證明確。原告未依規定
    將構成綜合所得總額之所有項目及數額誠實申報繳納，顯有過失，是被告依所得
    稅法第一百十條第一項規定及大法官會議二七五號解釋意旨，裁處罰鍰三○、六
    ○○元，原無違誤。惟查被告所轄桃園縣分局原核定以八十九年五月十五日北區
    國稅桃縣徵第八九○○三○五四號函說明，因原告當年度曾辦理第二次申報利息
    所得計二七一、八二四元，是其漏報所得額應更正為一、○八一、六九二元（
    1,353,516-271,824），漏稅額更正為一二三、三一二元，是本件罰鍰於復查時
    變更為二四、六○○元（123,312×0.2=24,662），並無不合。
    理  由
一、按「納稅義務人之配偶，及合於第十七條規定得申報減除扶養親屬免稅額之受扶
    養親屬，有前條各類所得者，應由納稅義務人合併報繳。」「納稅義務人應於每
    年二月二十日起至三月底止，填具結算申報書，向該管稽徵機關，申報上一年度
    內構成綜合所得總額或營利事業收入總額之項目及數額，以及有關減免、扣除之
    事實，並應依其全年應納稅額減除暫繳稅額、尚未抵繳之扣繳稅額，計算其應納
    之結算稅額，於申報前自行繳納。」「納稅義務人已依本法規定辦理結算申報，
    但對依本法規定應申報之所得額有漏報或短報情事者，處以所漏稅額兩倍以下之
    罰鍰。」為行為時所得稅法第十五條第一項、第七十一條第一項前段及第一百十
    條第一項所明定。
二、原告八十三年度綜合所得稅結算申報，自行申報綜合所得總額五三○、○六六元
    ，經被告查得其漏報本人及配偶之利息、租賃、財產交易及其他所得計一、三五
    三、五一六元，另原告當年度曾辦理第二次申報利息所得計二七一、八二四元，
    其漏報所得額為一、○八一、六九二元之事實，有原告當年度各類所得扣繳暨免
    扣繳憑單影本、綜合所得稅結算申報書影本、核定通知書、被告所轄桃園縣分局
    八十九年五月十五日北區國稅桃縣徵第八九○○三○五四號函及二次申報書影本
    在原處分卷可稽，且為原告所不爭執，事證明確。是被告復查決定以原核定原告
    漏報所得額應更正為一、○八一、六九二元，漏稅額更正為一二三、三一二元，
    變更罰鍰為二四、六○○元，訴願決定予以維持，揆諸首開規定，並無不合。原
    告雖主張因未接獲扣繳憑單，並非故意漏為申報，請予免罰云云。惟原告依法本
    應將構成綜合所得總額之各項目及數額誠實申報繳納，而不以取得扣繳憑單為限
    ，其漏未申報，顯有過失，自不能因而免責，原告主張並無可採。從而原處分及
    訴願決定均無違誤，原告仍執前詞聲請撤銷，為無理由，爰不經言詞辯論予以駁
    回（本件適用簡易訴訟程序）。
三、據上論結，本件原告之訴為無理由，依行政訴訟法第二百三十三條第一項、第九
    十八條第三項前段，判決如主文。
中    華    民    國    九十二      年      一      月      二十八      日
                 臺 北 高 等 行 政 法 院   第 四 庭
                                         法  官  楊 莉 莉
右為正本係照原本作成。
本件以訴訟事件所涉及之法律見解具有原則性者為限，始得於本判決送達後二十日
內向本院提出上訴狀並表明上訴理由，如已於本判決宣示後送達前提起上訴者，應
於判決送達後二十日內補具上訴理由（均按他造人數附繕本），且經最高行政法院
許可後方得上訴。
中    華    民    國    九十二      年      一      月      二十八      日
                                         書記官  王 俊 權


司法院資訊處製作；財團法人民間司法改革基金會備份。
